臺灣新北地方法院行政訴訟判決
111年度交字第714號
原      告  嚴啓文  
被      告  新北市政府交通事件裁決處
                      設新北市○○區○○路○段000號2樓
代  表  人  李忠台    住同上
訴訟代理人  黃曉妍    律師
                      住臺北市○○區○○○路○段0號5樓之
                        1
上列當事人間因交通裁決事件，原告不服被告民國111年9月21日
新北裁催48-000000000號違反道路交通管理事件裁決，向本院提
起行政訴訟，本院判決如下：
    主  文
一、原告之訴駁回。
二、訴訟費用新臺幣參佰元由原告負擔。
    事實及理由
壹、程序方面：原告不服被告所為道路交通管理處罰條例第8 條
    之裁決而提起撤銷訴訟，依行政訴訟法第237 條之1 ，應適
    用交通裁決事件訴訟程序。本件因卷證資料已經明確，本院
    依同法第237 條之7 規定，不經言詞辯論，直接裁判。
貳、實體方面：
一、爭訟概要：緣原告嚴啟文騎乘名下車牌號碼000-0000號普通
    重型機車（下稱系爭機車），於民國（下同）111年7月16日
    18時33分，行經新店區永安街83巷18號時，因有「不按遵行
    之方向行駛」之違規行為，經新北市政府警察局新店分局（
    下稱原舉發機關）親眼目睹攔停原告，並填製掌電字第0000
    00000號舉發違反道路交通管理事件通知單，記載應到案日
    期為111年8月15日前，案件於111年7月19日移送被告，原告
    於111年8月17日提出申訴，嗣經被告調查認定原告有上開違
    規事實，乃依道路交通管理處罰條例第45條第1 項第1 款、
    第63條第1 項（第1 款）及違反道路交通管理事件統一裁罰
    基準表之規定，以原處分裁處「罰鍰新台幣（下同）1,000
    元整，並記違規點數1點」。原告不服，遂提起本件行政訴
    訟。
二、原告起訴主張及聲明：
㈠、主張要旨：
⑴、外送到永安街83巷中間路段，外送完往回走，被警察攔檢，
    說我逆向，我突然一頭霧水，我有告知警方此路段沒有單行
    道的標示，他說地上有箭頭，我告知警方我在中間路根本看
    不清轉彎處的箭頭，我告知警方此路段有明顯瑕疵，導致外
    來用路者，根本不知道，自己違規了，我有充分的理由告知
    警方，但是硬開我紅單。
⑵、我是辛苦之外送者，收入全靠外送一天辛苦錢，而被罰款（
    如附圖）。
㈡、聲明：⑴原處分撤銷。⑵、訴訟費用由被告負擔。
三、被告答辯及聲明：
㈠、答辯要旨：
⑴、經查，員警申訴答辯報告表(被證5)內容，員警於111年7月16
    日18時至20時擔任專責取締違規勤務，執勤地點位新店區永
    安街83巷16號路口處，於當日18時33分許，目睹原告騎乘系
    爭機車自君臨大地社區逆行往員警值勤方向前行，遂隨即向
    前攔停並告知其違規事實，上情有員警錄器影像(附件一「0
    00000000 (1).avi」，畫面時間:18:34:46至18:34:50)可供
    佐證，是員警攔停行為合於警察職權行使法第8條第1項規定
    ，先予敘明。
⑵、檢視違規地點之街景照(被證5)，可見於永安街83巷口處立有
    「遵16」標牌並於路面劃有直行箭頭(被證5，照片編號1)，
    而於該路段另一側(即新和街109巷口)則設有「禁1」標誌且
    於路面劃有停止線與分岔箭頭(被證5，照片編號3-4)，系爭
    路段所設置標線標誌皆符合設置規則相關規定，堪認永安街
    （答辯狀誤載為安和街）83巷性質應屬單行道無誤。而參考
    原告起訴書中所述:「外送到永安街83巷中間路段，外送完
    往回走被警察攔查…」等語，並對照員警密錄器影像內容(附
    件一「000000000 (1).avi」，畫面時間:18:34:46至18:34:
    50)，原告於進入永安街83巷口街口時外送時，即可見該路
    口所設之「遵16」標誌，對於該巷道屬單行道之事實應有知
    悉，外送結束返回途中，其行向顯與路面直行箭頭方向相反
    ，爾後遭員警親眼目睹後攔查，核其行為確屬「不按遵行之
    方向行駛」之違規，為處罰條例第45條第1項第1款規制效力
    所及，被告據此作成本件裁罰處分應無違誤，自應予以維持
    。
⑶、另按行政罰法第7條第1項規定：「違反行政法上義務之行為
    非出於故意或過失者，不予處罰。」，因此，不論違規行為
    人係故意或過失而違反道路交通管理處罰條例第45條（答辯
    狀誤載為45條）第1項第1款行政法上義務之行為，均應予處
    罰。原告騎乘機車於行經系爭地點時客觀上應能注意該址所
    設「遵16」標牌，然卻疏於注意，致其違規騎乘機車於單行
    道上，核屬其主觀上確具過失無誤，已然甚明。
⑷、再者，原告既為合法考領機車駕駛執照之人，有機車車籍查
    詢資料及駕駛人基本資料為憑（被證6），其對上述規定應
    知之甚詳，並應確實遵守。是原告前揭所述，無非單方所執
    之詞，委無足取。
㈡、聲明：⑴原告之訴駁回。⑵、訴訟費用由原告負擔。
四、爭點事項：
㈠、違規地點為單行道，標示有無設置不清造成原告違規行為？
㈡、原告騎乘系爭機車有「不按遵行之方向行駛」之違規事實為
    警目睹攔停，原處分是否適法有據？
五、本院的判斷：
㈠、前提事實：爭訟概要欄所載之事實，除上開爭點外，其餘事
    實業據原告於起訴狀所不爭執，且有掌電字第000000000號
    舉發違反道路交通管理事件通知單及案件移送紀錄、原告申
    訴書、新北市政府警察局新店分局111年9月7日新北警店交
    字第1114145406號函、新北裁催48-000000000號違反道路交
    通管理事件裁決書及送達證書、新北市政府警察局新店分局
    111年10月24日新北警店交字第1114156880號函及檢送答辯
    報告表、Google街景圖 、採證違規照片、現場照片、機車
    車籍查詢資料及駕駛人基本資料、採證光碟等（見本院卷第
    65頁至第95頁）在卷足資佐證，此事實應堪認定。
㈡、本件應適用之相關法令：
⑴、警察職權行使法第8條第1項：「警察對於已發生危害或依客
    觀合理判斷易生危害之交通工具，得予以攔停並採行下列措
    施：一、要求駕駛人或乘客出示相關證件或查證其身分。二
    、檢查引擎、車身號碼或其他足資識別之特徵。三、要求駕
    駛人接受酒精濃度測試之檢定。」
⑵、道路交通標誌標線號誌設置規則第63條第1項、第2項：單行
    道標誌，用以告示該道路為單向行車，已進入之車輛應依標
    誌指示方向行車。設於單行道入口起點處。」、「牌面與單
    行道平行者用「遵１６」，牌面與單行道垂直者用「遵１７」。
    」
⑶、道路交通標誌標線號誌設置規則第73條第1項：「禁止進入標
    誌「禁 1」，用以告示任何車輛不准進入。設於禁止車輛進
    入路段入口顯明之處。」。
⑷、道路交通安全規則第99條第1項前段、第2項前段：「機車行
    駛之車道，應依標誌或標線之規定行駛；」、「機車行駛至
    交岔路口，其轉彎，應依標誌或標線之規定行駛；」。
⑸、道路交通管理處罰條例：
①、第3 條第8 款：
    本條例用詞，定義如下：八、車輛：指非依軌道電力架設，
    而以原動機行駛之汽車（包括機車）、慢車及其他行駛於道
    路之動力車輛。
②、第4 條第2 項：
    駕駛人駕駛車輛、大眾捷運系統車輛或行人在道路上，應遵
    守道路交通標誌、標線、號誌之指示、警告、禁制規定，並
    服從執行交通勤務之警察或依法令執行指揮交通及交通稽查
    任務人員之指揮。
③、第45條第1 項第1 款：
    汽車駕駛人，爭道行駛有下列情形之一者，處新臺幣六百元
    以上一千八百元以下罰鍰：一、不按遵行之方向行駛。
④、道路交通管理處罰條例第63條第1 項第1 款：
    汽車駕駛人有下列各款所列條款之一者，除依原條款處罰鍰
    外，並予記點：一、有第三十三條第一項、第二項、第三十
    八條第一項、第四十條、第四十五條、第四十七條第一款至
    第三款、第四十八條、第四十九條或第六十條第二項第一款
    、第二款情形之一者，各記違規點數一點。
⑷、按「本細則依道路交通管理處罰條例第九十二條第四項規定
    訂定之。」、「處理違反道路交通管理事件之程序及統一裁
    罰基準，依本細則之規定辦理。前項統一裁罰基準，如附件
    違反道路交通管理事件統一裁罰基準表。」，違反道路交通
    管理事件統一裁罰基準及處理細則第1 條、第2 條第1 項、
    第2 項分別亦有明定，是違反道路交通管理事件統一裁罰基
    準及處理細則即係基於法律之授權所訂定，而該處理違反道
    路交通管理事件之統一裁罰基準（即「違反道路交通管理事
    件統一裁罰基準表」）已考量「違反事件」、「法條依據」
    、「法定罰鍰額度或其他處罰」、「違規車種類別或違規情
    節」、「期限內繳納或到案聽候裁決者」、「逾越應到案期
    限30日內，繳納罰鍰或到案聽候裁決者」、「逾越應到案期
    限30日以上60日以內，繳納罰鍰或到案聽候裁決者」、「逾
    越應到案期限60日以上，繳納罰鍰或逕行裁決處罰者」等因
    素，作為裁量之標準，並未違反授權之目的及裁量權之本質
    ，是其不僅直接對外發生效力，且被告亦應受其拘束而適用
    之。
㈢、依採證照片所示（見本院卷第87頁至第88頁）：畫面時間:（
    18:34:47及18:34:49處)，原告所騎乘系爭機車騎乘在新店
    區永安街83巷口，該路口為單行道，地面劃有直行箭頭指示
    標線。核與員警答辯報告表所述：「職111年07月16日18-20
    時擔任專責取締違規勤務並於18時33分許，於新店區永安街
    83巷16號路口攔查違規車輛時發現有台普重機由君臨大地社
    區逆向行駛往職方向前行遂予以攔停作為並告知其交通違規
    攔停事由，現場確認其身份『嚴啓文』及使用交通普重機MWZ-
    2187後予以告發。」（見本院卷第79頁）相符，警察依上開
    警察職權行使法第8條第1項規定攔停告發，合乎法律規定程
    序，應無疑義。
㈣、原告以上開主張要旨置辯。惟查：
⑴、檢視違規地點Google 之街景照（見本院卷第81頁），可見於
    永安街83巷口處立有「遵16」標牌並於路面劃有直行箭頭(
    見本院卷第83頁上方照片)，而於該路段另一側(即新和街10
    9巷口)則設有「禁1」標誌且於路面劃有停止線與分岔箭頭(
    現場照片、見本院卷第84頁照片)，系爭路段所設置標線標
    誌皆符合上開設置規則相關規定，堪認永安街83巷性質應屬
    單行道無誤。參以原告起訴書中所述:「外送到永安街83巷
    中間路段，外送完往回走被警察攔查…」等語，足見原告於
    進入永安街83巷口街口時外送時，即可見該路口所設之「遵
    16」標誌，對於該巷道屬單行道之事實應有知悉，外送結束
    返回途中，其行向顯與路面直行箭頭方向相反，旋遭員警親
    眼目睹後攔查，核其行為確屬「不按遵行之方向行駛」之違
    規，為道路交通管理處罰條例第45條第1項第1款規制效力所
    及，被告據此作成本件裁罰處分核無違誤。　　
⑵、原告所稱標示不清或看不清轉彎處的箭頭云云。按交通標誌
    、標線、號誌之設置目的，在於提供車輛駕駛人及行人有關
    道路路況之警告、禁制、指示等資訊，以便利行旅及促進交
    通安全，有無設置之必要，如何設置，設置何種標線以及在
    何處設置，屬主管機關職權內依法裁量之範圍，是此一涉及
    特定地點、多數人及長期時間之交通管制行為，揆諸前揭法
    條意旨，當屬一般處分甚明。是就前揭「遵16」標牌、「禁
    1」標誌或轉彎處的箭頭之設置，於對外劃設完成時，並經
    「公告」即發生效力，人民即有遵守之義務，人民對該禁制
    標誌、標線處分如有不服，得循序提起訴願及撤銷訴訟以為
    救濟。是於該一般處分經廢止、撤銷或限制其效力前，當非
    人民所得僅憑個人主觀認定而恣意決定遵守與否，於交通標
    線、標誌變更前，仍應受其拘束，原告主張並無可採。
⑶、行政罰法第7條第1項規定：「違反行政法上義務之行為非出
    於故意或過失者，不予處罰。」，因此，不論違規行為人係
    故意或過失而違反道路交通管理處罰條例第45條第1項第1款
    行政法上義務之行為，均應予處罰。原告騎乘機車於行經系
    爭地點時客觀上應注意能注意該址所設「遵16」標牌，然卻
    疏於注意，致其違規騎乘機車於單行道上，核屬其主觀上亦
    具過失責任。
㈤、原告既為合法考領機車駕駛執照之人，有機車車籍查詢資料
    及駕駛人基本資料為憑（見本院卷第91-93頁），其對上述
    規定應知之甚詳，並應確實遵守。是原告前揭所述，無非單
    方所執之詞，委無足取。綜上所述，被告依法裁處，核無違
    誤。
六、本件判決基礎已經明確，兩造其餘的攻擊防禦方法及訴訟資
    料經本院斟酌後，核與判決結果不生影響，無一一論述及調
    查之必要。
七、結論：原處分並無違誤，原告訴請撤銷為無理由，應予駁回
    。本件第一審裁判費為300 元，所以確定第一審訴訟費用額
    為300 元，由原告負擔。
八、依行政訴訟法第195 條第1 項後段、第236 條、第98條第1
    項前段、第237 條之8 第1 項、第237 條之9 第1 項，判決
    如主文。
中　　華　　民　　國　　111 　年　　12 　月　　14　　日
                  行政訴訟庭  法  官  陳伯厚
一、上為正本係照原本作成。
二、如不服本判決，應於判決送達後20日內，向本院提出上訴狀
    並表明上訴理由（原判決所違背之法令及其具體內容或依訴
    訟資料可認為原判決有違背法令的具體事實），其未載明上
    訴理由者，應於提出上訴後 20 日內向本院補提理由書（上
    訴狀及上訴理由書均須按他造人數附繕本，如未按期補提上
    訴理由書，則逕予駁回上訴），並應繳納上訴裁判費新臺幣
    750 元。　　
                              書記官  陳柔吟　　
中　　華　　民　　國　　111 　年　　12　　月　　14　　日